【裁判字號】    97,上易,2626
【裁判日期】    971031
【裁判案由】    詐欺
【裁判全文】
臺灣高等法院刑事判決                97年度上易字第2626號
上  訴  人
即  被  告  丙○○
上列上訴人因詐欺等案件，不服臺灣宜蘭地方法院97年度易字第
297號，中華民國97年9月19日第一審判決（起訴案號：臺灣宜蘭
地方法院檢察署97年度偵字第1479號），提起上訴，本院判決如
下：
    主  文
上訴駁回。
    理  由
一、依刑事訴訟法第350條、第361條、第362條、第367條規定，
    不服地方法院之第一審判決而上訴者，須提出上訴書狀，並
    應敘述具體理由，此為上訴必備之程式；其所提出之書狀未
    敘述上訴理由，或僅曾以言詞陳述上訴理由者，均應於上訴
    期間屆滿後二十日內補提理由書於第一審法院。第一審法院
    經形式審查，認逾期未補提上訴理由者，應定期間先命補正
    ；逾期未補正者，為上訴不合法律上之程式，應以裁定駁回
    。倘已提出上訴理由，但所提非屬具體理由者，則由第二審
    法院以上訴不合法律上之程式，判決駁回。而所謂具體理由
    ，必係依據卷內既有訴訟資料或提出新事證，指摘或表明第
    一審判決有何採證認事、用法或量刑等足以影響判決本旨之
    不當或違法，而構成應予撤銷之具體事由，始克當之；倘僅
    泛言原判決認定事實錯誤、違背法令、量刑失之過重或輕縱
    ，而未依上揭意旨指出具體事由，或形式上雖已指出具體事
    由，然該事由縱使屬實，亦不足以認為原判決有何不當或違
    法者，皆難謂係具體理由（參照最高法院97年台上字第892
    號判決意旨）。
二、查本件原判決以被告丙○○僅因積欠地下錢莊新臺幣（下同
    ） 3萬元，竟與姓名、年籍不詳，綽號「小陳」之成年男子
    所屬之詐騙集團，共同基於意圖為自己不法所有之犯意聯絡
    ，先由丙○○於97年 1月17日交付其於華南銀行羅東分行開
    立之 000000000000號帳戶（以下簡稱A帳戶）存摺、印鑑、
    金融卡及密碼予「小陳」；次於同月29日交付其於萬泰銀行
    羅東分行開立之000000000000000號帳戶（以下簡稱B帳戶）
    及其不知情之妻林芳如分別於華南銀行羅東分行及合作金庫
    銀行北羅東分行開立之000000000000號帳戶（以下簡稱C帳
    戶）、0000000000000號帳戶（以下簡稱D帳戶）存摺、印鑑
    、金融卡及密碼予「小陳」，嗣「小陳」及所屬之詐騙集團
    取得上開帳戶後，分別撥打電話與丁○○○、戊○○、乙○○及甲○○等人，佯稱：帳戶涉及洗錢即將凍結，需匯款至
    另一安全帳戶云云，致丁○○○、戊○○及乙○○陷於錯誤
    ，丁○○○乃於97年2月22日匯款150萬元至 B帳戶；戊○○
    於97年2月26日匯款42萬元至 A帳戶；乙○○於97年2月26日
    匯款100萬8,496元至 C帳戶，甲○○則未陷於錯誤，僅於97
    年2月26日匯款1元至 D帳戶，並報警處理，詐騙集團始未得
    逞。丙○○則於97年2月19日下午1時33分許，在「小陳」之
    陪同下，前往華南銀行羅東分行臨櫃提領A帳戶內之290萬元
    交予「小陳」；又於同月22日下午 1時44分許，在「小陳」
    之陪同下，前往萬泰銀行羅東分行臨櫃提領B帳戶內之142萬
    元交予「小陳」；再於同月27日與不知情之妻林芳如前往華
    南銀行羅東分行辦理C帳戶之結清，並將C帳戶內餘額45萬9,
    905元匯往其子林裕熙（96年 11月28日生）於華南銀行羅東
    分行開立之00000000000號帳戶內，再自行提領9,706元花用
    ，另提領44萬9,000元交予「小陳」。被告丙○○以上開提
    供帳戶及代詐騙集團提領款項之方式，獲致免於償還借貸之
    本金、利息及上述已花用之 9,706元等利益等情，此據被告
    供承不諱在卷，並據證人即被害人林芳如、丁○○○、戊○○、乙○○、甲○○等人指證述在卷，此外並有丁○○○、
    乙○○之匯款申請書、鄧立雄之存款憑條、甲○○之匯款回
    條各1紙、萬泰商業銀行羅東分行97年3月4日羅東字第09706
    650004號函檢附被告之開戶基本資料及相關日期交易資料、
    華南商業銀行羅東分行97年3月13日華羅存字第74號函檢附
    被告之開戶資料及存款往來明細、華南商業銀行羅東分行97
    年3月13日華羅存字第73號函檢附林芳如之開戶資料及存款
    往來明細、合作金庫銀行北羅東分行97年3月7日合金北羅營
    字第0970000025號函檢附林芳如之開戶人基本資料及交易明
    細各1 份及監視畫面4張及林裕熙活期存摺交易明細乙份等
    在卷可稽，而以被告上開犯行，均事證明確，所為係犯三個
    刑法第三百三十九條第一項之詐欺取財罪及一個刑法第三百
    三十九條第三項之詐欺取財未遂罪，所犯各罪係犯意個別，
    應分論併罰，並審酌被告之素行，參與犯罪之程度，正值年
    壯，不循思正途牟取經濟利益，反提供帳戶供詐騙集團使用
    並為之提領款項，以獲取抵償債務等利益，嚴重影響社會共
    同體之信賴感及金融交易秩序，且徒增犯罪查緝之困難及因
    此花費之社會成本，被害人丁○○○、戊○○及乙○○各所
    損失之程度，被告因而獲取之利益尚屬有限及犯罪後之態度
    等一切情狀，就所犯上開四罪，分別量處有期徒刑十月、六
    月、八月、三月，並定其應執行刑有期徒刑二年，經核認事
    用法並無違誤。被告不服，提起本件上訴，形式上雖提出書
    狀敘述上訴理由，略以：判決太重、太太肚中有將出生之雙
    胎女兒、另育有十個月大之兒子、家庭收入來源來自被告個
    人云云，以此上訴理由，並未具體指摘原判決認事用法究有
    何不當或違法之處，僅就係屬法院依職權自由裁量之量刑輕
    重範圍為指摘，且被告所提出之上訴理由並經原審法院為量
    刑時已予審酌，自非屬得上訴第二審之具體理由。依上揭說
    明，本件上訴未敘述具體理由，其上訴自屬不合法律上之程
    式，應予判決駁回，並不經言詞辯論為之。
據上論詰，應依刑事訴訟法第三百六十七條前段、第三百七十二
條判決如主文。
中    華    民    國    97    年    10    月    31    日
                  刑事第五庭    審判長法  官  吳  敦
                                      法  官  張明松
                                      法  官  張傳栗
以上正本證明與原本無異。
不得上訴。
                                      書記官  李佩真
中    華    民    國    97    年    10    月    31    日


司法院資訊處製作；財團法人民間司法改革基金會備份。
